【裁判字號】    89,上訴,4353
【裁判日期】    891020
【裁判案由】    毒品危害防制條例
【裁判全文】
臺灣高等法院刑事判決                  八十九年度上訴字第四三五三號
    上  訴  人
    即  被  告  甲○○
    選任辯護人  舒建中
右列上訴人即被告因違反毒品危害防制條例案件，不服台北地方法院八十八年度訴字
一三二三號，中華民國八十九年十月二十日第一審判決（起訴案號：台灣台北地方法
院檢察署八十八年偵字第一六三二三號、第一六三二四號、第一六四０五號、第一六
四一一號），本院判決如左：
    主  文
上訴駁回。
    事  實
一、甲○○因與乙○○之胞兄有男女朋友關係而熟識乙○○，明知安非他命為毒品危
    害防制條例所列管之第二級毒品，不得販賣，竟意圖營利，基於概括之犯意，先
    於民國（下同）八十八年六月間，在乙○○位於台北縣蘆洲市○○路一八八巷十
    八弄七號二樓之住處內，以每次新台幣（下同）一千元之價格，連續二次出售安
    非他命各約０‧七公克予乙○○施用（施用毒品部分，另由檢察官偵辦中）。又
    乙○○之友人陳曉娟，於八十八年七月十四日晚上九時許，在台北縣新店市○○
    路○段一號之加州飯店內遇警臨檢，為配合警方查緝毒品來源，遂以電話聯絡乙
    ○○，表示欲購買安非他命施用，因乙○○並無貨源，乃即基於幫助陳曉娟施用
    第二級毒品安非他命之犯意，將甲○○0000000000號行動電話號碼提
    供陳曉娟，使其得以自行聯繫甲○○洽談購買毒品細節（起訴書誤載係甲○○以
    行動電話聯繫陳曉娟洽談購買毒品事宜），詎甲○○於乙○○電話告知陳曉娟欲
    施用毒品之上情，而陳曉娟確亦電話聯絡欲購買半兩安非他命，價錢暫訂一萬七
    千元，見面後再議定（檢察官起訴書誤載為二萬元），復承前基於販賣安非他命
    之犯意，於八十八年七月十五日凌晨一時許，由不知情之林建甫駕駛車號ＣＮ—
    一０二０號之自小貨車，載送甲○○與其不知情之友人張上怡至台北縣泰山鄉○
    ○路○段一四二巷八號前，向王世清以一萬五千元之代價，販入安非他命一包（
    淨重十六‧四二公克，包裝重０‧五一公克），俟甲○○取得上開毒品後，即由
    林建甫依甲○○之指示，駕該車前往台北縣新店市○○路○段一號之加州飯店欲
    販賣給陳曉娟，途中因甲○○已有睡意，未覺查持有之毒品掉落車內，適為張上
    怡發覺，乃基於持有第二級毒品安非他命之犯意，將該毒品置於自己身上避免甲
    ○○遭警查緝，嗣於八十八年七月十五日凌晨四時五十分許，林建甫所駕前開車
    輛抵達上開加州飯店後，為循線埋伏之員警當場查獲，並自張上怡身上扣得前開
    安非他命一包，及至台北市○○○路四０九號八樓之三七室甲○○租屋處，查扣
    綽號「阿華」即吳昆華（涉犯毒品罪嫌部分，另行偵辦）所有之安非他命十四包
    （淨重八‧八公克）、磅秤一台、吸食器一組等物品，並由甲○○於八十八年七
    月十五日在警訊中供出其毒品源自王世清，因而為警破獲王世清販賣毒品（已經
    台灣板橋地方法院判處應執行有期徒刑八年在案，現上訴中）。
二、案經台北縣警察局新店分局移送台灣台北地方法院檢察署檢察官偵查起訴。
    理  由
一、訊據被告甲○○否認販賣安非他命之犯行，辯稱：「伊未販賣安非他命給乙○○
    。又伊去加州飯店前有向王世清拿安非他命，但是要自己施用的，是乙○○打電
    話給我說他在那邊等叫我去，不是要賣的云云」，惟同案被告張上怡在原審供稱
    「在其身上查獲之毒品，確係被告甲○○在該車內睡覺時掉落車內，其以為係被
    告甲○○自己要施用，乃將之收放在自己褲子口袋內，而不知該毒品是被告甲○
    ○用來販賣等語」。與被告甲○○於原審審理中供稱該毒品取得後，很想睡覺，
    就放在車內後座等情節約相符合，且有證人高可、劉志勇二人即現場查獲毒品之
    員警在原審證述綦詳，足見同案被告張上怡前開自白之內容與事實相符。雖辯稱
    ：案外人陳曉娟打電話向伊表示欲購買安非他命，伊當時僅表示價錢現場議價決
    定，並無說是一萬七千元，且陳曉娟是乙○○之朋友，伊提供安非他命給陳曉娟
    ，並無販賣或轉讓之意思，此外，警察是以陷害教唆之方式辦案，取得之證據，
    自屬違法云云。惟查：被告甲○○確有於右揭時地連續二次販賣安非他命予被告
    乙○○施用之事實，已據同案被告乙○○於警訊中指述綦詳（見八十八年度偵字
    第一六三二三號卷第十六頁），而案外人陳曉娟與被告甲○○接洽購買毒品之事
    時，亦曾言明以一萬七千元之代價，購買為數半兩之安非他命，過程中雙方確有
    討價還價等情，復亦經證人陳曉娟於本院庭訊中指證明確（見原審八十八年十月
    九日訊問筆錄），另在現場查獲毒品之員警即證人高可、劉志勇二人於原審審理
    中均到庭供證稱：伊等臨檢時查到陳曉娟有施用安非他命前科，而現場雖沒查到
    其犯罪之任何事證，但陳曉娟表示願意配合，乃打電話給乙○○、甲○○，當時
    伊等確定陳曉娟在電話中有與甲○○討價還價過，至於確定金額，伊等記不得了
    等情節亦約相符合，且有卷附扣押物品清單（見地院卷(一)第九十五頁）所示安非
    他命一包可資為憑，又前開扣案之結晶物一包，經原審於八十九年一月四日以北
    院文刑簡八八訴一三二三字第一六二號函請法務部調查局鑑定結果，該包結晶物
    ，確係甲基安非他命，淨重十六‧四二公克，包裝重０‧五一公克，此有法務部
    調查局檢驗通知書一紙附卷（見地院卷(一)第一八四頁）可按。再參以被告甲○○
    以一萬五千元之代價向案外人王世清購買前開扣案之安非他命，若非欲藉販賣毒
    品而牟利，則以陳曉娟僅係乙○○之友人，被告甲○○斷無利用不知情之林建甫
    駕車，先遠自台北縣泰山鄉購得毒品後，旋即甘冒涉罹刑章之危險，又輾轉前往
    台北縣新店市交貨之理，其有營利之意圖顯見。此外，案外人陳曉娟雖係配合警
    方辦案，而向被告乙○○偽稱欲購買安非他命施用，並經由乙○○之告知，而得
    以與被告甲○○接洽，足堪認定陳曉娟實際上確無購買毒品施用之真意，惟被告
    甲○○即於陳曉娟與之聯繫購買毒品事宜後，旋即前往向案外人王世清購買毒品
    ，並依約攜帶毒品前往交易地點，則其販入及賣出毒品之時，均有販賣毒品之故
    意甚明，是被告甲○○否認販賣第二級毒品，無足憑信，本件事證已臻明確，被
    告甲○○犯行，堪以認定，應予依法論科。證人林聖隆在本院與被告對質時，雖
    附和被告所辯，翻易在警訊初供稱被告未販賣安非他命給伊云云，事後迴覆之詞
    ，不足採信。
二、核被告甲○○所為，係犯毒品危害防制條例第四條第二項之販賣第二級毒品罪。
    。又被告甲○○先後多次販賣第二級毒品犯行（前二次販賣予被告乙○○部分均
    既遂，另毒品危害防制條例之販賣第二級毒品罪，因意圖販賣而有販入或賣出之
    行為，販賣毒品罪即屬成立，因此被告甲○○意圖販賣向案外人王世清販入毒品
    ，該罪即已成立，至於因陳曉娟之陷害教唆致賣出部分未遂，在法律評價上其賣
    出未遂部分，仍屬販賣毒品既遂之實質上一罪範圍，是此次犯行，仍應論以販賣
    第二級毒品既遂之罪），因時間緊接，方法相同，所犯係犯罪構成要件相同之罪
    名，顯係基於概括之犯意而為之，為連續犯，依刑法第五十六條規定，以一罪論
    ，並法加重其刑，惟無期徒刑部分依法不得加重。而被告甲○○於本案被查獲後
    ，主動於八十八年七月十五日向台北縣警察局新店分局員警供出其毒品安非他命
    係由王世清提供，因而致王世清為警所查獲，並經台灣板橋地方法院判處應執行
    有期徒刑八年等情，有被告甲○○及王世清之警訊筆錄影本、判決書一份在卷足
    稽，爰另依毒品危害防制條例第十七條之規定減輕其刑，並依刑法第七十一條第
    一項之規定，先加重後減輕之。此外，公訴人起訴之事實雖未敘及被告甲○○連
    續二次販賣第二級毒品安非他命予被告乙○○施用之犯行，然該部份事實與公訴
    人起訴之犯罪事實，既具有連續犯之裁判上一罪之關係，應為起訴效力所及，本
    院自應併予審究。原審因而適用毒品危害防制條例第四條第二項、第十七條、第
    十八條第一項前段、第十九條第一項，刑法十一條前段、第五十六條並審酌被告
    甲○○年紀尚輕，販賣毒品供人施用，將助長毒品之流通，對他人身體健康及社
    會秩序危害甚鉅，惟販賣金額及次數非多等一切情狀量處有期徒刑肆年。並認前
    開扣案之第二級毒品安非他命（淨重十六‧四二公克），係被告甲○○欲販賣予
    案外人陳曉娟而遭警查獲之毒品，應依毒品危害防制條例第十八條第一項前段之
    規定宣告沒收銷燬之；又被告甲○○販賣第二級毒品安非他命予同案被告乙○○
    所得之財物二千元（共販賣二次，每次一千元），應依同條例第十九條第一項之
    規定宣告沒收之。如全部或一部不能沒收時，以其財產抵償之。至於另外扣案之
    磅秤一台、吸食器一組、包裝空袋二包（共二十九個），及於被告甲○○租屋處
    扣得之安非他命十四包（淨重八‧八公克），業據被告甲○○否認為其所有，並
    指稱係綽號「阿華」之人所有，而本院既無積極之證據足資證明，係被告甲○○
    所有供販賣所用之物或與本案之販賣行為有直接之關聯，爰不為沒收或沒收銷燬
    之宣告。此外，被告甲○○雖已將扣案毒品送至案外人陳曉娟指定之地點，惟因
    交易前既經埋伏之員警查獲，其此次之販賣，既尚未有所得，爰亦不為財物所得
    沒收之諭知，經核認事用法量刑均無不合，被告上訴否認犯罪為無理由，應予駁
    回。
據上論斷，應依刑事訴訟法第三百六十八條，判決如主文。
本案經檢察官劉斐玲到庭執行職務。
中    華    民    國     九十     年      一        月       十九       日
                           臺灣高等法院刑事第八庭
                    審判長法  官  蔡  秀  雄
                                     法  官  陳  炳  彰
                                     法  官  沈  宜  生
右正本證明與原本無異。
如不服本判決應於收受送達後十日內向本院提出上訴書狀，其未敘述上訴之理由者並
得於提起上訴後十日內向本院補提理由書（均須按他造當事人之人數附繕本）。
                                     書記官  詹  麗  珠
中    華    民    國     九十     年      一        月       十九       日
附錄：本案論罪科刑法條全文
毒品危害防制條例第四條
一、製造、運輸、販賣第一級毒品者，處死刑或無期徒刑，處無期徒刑者，得併科新
    臺幣一千萬元以下罰金。
二、製造、運輸、販賣第二級毒品者，處無期徒刑或七年以上有期徒刑，得併科新臺
    幣七百萬元以下罰金。
三、製造、運輸、販賣第三級毒品者，處五年以上有期徒刑，得併科新臺幣五百萬元
    以下罰金。
四、製造、運輸、販賣專供製造或施用毒品之器具者，處一年以上七年以下有期徒刑
    ，得併科新臺幣一百萬元以下罰金。


司法院資訊處製作；財團法人民間司法改革基金會備份。
